臺中高等行政法院裁定
                                       99年度訴字第360號
原      告　林親民
          　林親敬
共      同
訴訟代理人　周復興　律師
被      告　臺中市政府
代　表　人　胡志強
訴訟代理人　郭賢傳　律師
上列當事人間確認行政處分違法事件，本院裁定如下：
    主  文
原告之訴及追加之訴均駁回。
訴訟費用由原告負擔。
    理  由
一、本件原告起訴後，因臺中縣、市於民國（下同）99年12月25
    日合併升格為直轄市，合併後原臺中縣大里市公所有關本案
    承購市有基地之業務移由臺中市政府（代表人胡志強）承受
    ，經其具狀聲明承受訴訟，核無不合，應予准許。
二、次按「訴狀送達後，原告不得將原訴變更或追加他訴。但經
    被告同意，或行政法院認為適當者，不在此限。」行政訴訟
    法第111條第1項定有明文。而變更或追加他訴是否適當，則
    應就訴訟資料利用之可能、當事人利益、訴訟經濟等具體情
    事加以衡量。本件起訴狀送達後，原告林親敬追加起訴為當
    事人。經查，原告林親敬於93年9月14日與林親民共同繕具
    承購市有基地（畸零地）申請書，並檢附承諾書乙份，向被
    告申請承購臺中縣大里市○○段1386地號土地（下稱系爭土
    地），有承購市有基地（畸零地）申請書附卷可稽。本件係
    有關確認行政處分違法與否之爭訟，原告林親敬為聲請人之
    一，其追加起訴為當事人，符合前揭訴訟資料利用之可能性
    及當事人利益、訴訟經濟等原則，是依據上開規定，原告林
    親敬追加為本件當事人，經核並無不合，應予准許。
三、另按「原告之訴，有下列各款情形之一者，行政法院應以裁
    定駁回之。但其情形可以補正者，審判長應定期間先命補正
    ：……十、起訴不合程式或不備其他要件者。」行政訴訟法
    第107條第1項第10款定有明文。又「人民因中央地方機關之
    違法行政處分，認為損害其權利或法律上之利益，經依訴願
    法提起訴願而不服其決定，或提起訴願逾二個月不為決定者
    ，得向高等行政法院提起撤銷訴訟。」「人民因中央或地方
    機關對其依法申請之案件，予以駁回，認為其權利或法律上
    利益受違法損害者，經依訴願程序後，得向高等行政法院提
    起請求該機關應為行政處分或應為特定內容之行政處分之訴
    訟。」「確認行政處分無效及確認公法上法律關係成立或不
    成立之訴訟，非原告有即受確認判決之法律上利益者，不得
    提起之。其確認已執行而無回復原狀可能之行政處分或已消
    滅之行政處分為違法之訴訟，亦同。……確認訴訟，於原告
    得提起或可得提起撤銷訴訟、課予義務訴訟或一般給付訴訟
    者，不得提起之。但確認行政處分無效之訴訟，不在此限。
    復經行政訴訟法第4條第1項、第5條第2項、第6條第1項及第
    3項分別定有明文。其中，行政訴訟法第6條第3項之修正理
    由謂：「……認定行政處分是否違法，已有撤銷訴訟作為權
    利保護方式，如其得提起撤銷訴訟，卻逕行提起確認訴訟，
    或原得提起撤銷訴訟而怠於為之，至撤銷訴訟已無法提起時
    ，始提起確認訴訟，不僅混淆行政訴訟權利保護之機制，且
    將使『確認已執行而無回復原狀可能之行政處分或已消滅之
    行政處分為違法之訴訟』既無期間之限制，亦不受補充性之
    限制，恐將有失法律秩序之安定性，爰將原第三項『確認公
    法上法律關係成立或不成立之訴訟』，修正為『確認訴訟』
    ，並設但書排除確認行政處分無效之訴訟，以符法理。……
    」此即確認訴訟之補充性原則。
四、本件原告於93年9月14日繕具承購市有基地（畸零地）申請
    書，並檢附承諾書乙份，向被告申請承購系爭土地，經被告
    以94年3月18日里市財字第0940007395號函知原告：「主旨
    ：臺端林親民君等二人申請承購本所市○○○○○○段1386
    地號土地，面積117.41平方公尺乙案，總價金為新臺幣（下
    同）3,847,074元，隨函檢附繳款書1張，請於文到40日內至
    大里市農會公庫繳納；若未依規定繳款者，由本所註銷讓售
    案，並得辦理標售……」等語，原告對於該價金有疑義，乃
    於94年5月3日向被告申請重新認定及查估系爭土地價格，另
    經被告94年5月6日里市財字第0940012499號函覆以：「……
    一、有關本案讓售價格訂定之程序，為本所委託不動產鑑價
    公司辦理土地地價查估，再經本市市有財產審議委員會核定
    讓售價格，程序符合規定辦理，臺端等二人申請礙難照辦。
    二、請於文到5日內，依94年3月18日里市財字第094000739
    5號函辦理，未於規定期間繳款者，由本所註銷讓售案，並
    得辦理標售。」等語。嗣原告亦未於期限內繳款，被告遂另
    以94年5月27日里市財字第0940015299號函註銷本件讓售案
    （下稱原處分）。原告不服，遂提起本件行政訴訟。
五、查本件原處分係被告取消原告就系爭土地所取得之讓售權利
    ，核其性質係屬行政機關就公法上具體事件所為之決定，且
    對外直接發生法律效果之單方行政行為，依行政程序法第92
    條第1項規定，為行政處分，先此敘明。原告固主張原處分
    係違法之處分，乃依據行政訴訟法第6條第1項規定提起本件
    確認行政處分違法之訴，並依同法第7條規定合併請求被告
    應賠償原告1,000萬元。然查，原告係於94年5月30日收受原
    處分書，有送達證書一紙附卷可稽（參見本院卷第52頁），
    並為原告所不爭執。據此，原告若認為原處分為違法，致使
    其權利或法律上之利益受損，自應依訴願法第18條：「自然
    人、法人、非法人之團體或其他受行政處分之相對人及利害
    關係人得提起訴願。」第14條第1項：「訴願之提起，應自
    行政處分達到或公告期滿之次日起三十日內為之。」行政程
    序法第98條第3項：「處分機關未告知救濟期間或告知錯誤
    未為更正，致相對人或利害關係人遲誤者，如自處分書送達
    後一年內聲明不服時，視為於法定期間內所為。」等規定，
    最遲於原處分書送達後1年內提起訴願（本件原處分書未記
    載救濟期間），並循序依行政訴訟法第4條第1項：「人民因
    中央或地方機關之違法行政處分，認為損害其權利或法律上
    之利益，經依訴願法提起訴願而不服其決定，或提起訴願逾
    三個月不為決定，或延長訴願決定期間逾二個月不為決定者
    ，得向高等行政法院提起撤銷訴訟。」之規定提起撤銷訴訟
    ，惟其未於法定不變期間內提起，為原告所不爭執，依照上
    述有關「確認訴訟之補充性原則」之規定及說明，原告逕行
    提起本件確認行政處分違法之訴，即有起訴不備其他要件之
    違法，且依其情形不能補正，故應予駁回。
六、末按，行政訴訟法第7條規定：「提起行政訴訟，得於同一
    程序中，合併請求損害賠償或其他財產上給付。」另「當事
    人主張因行政機關之違法行政行為受有損害，循序向行政法
    院提起行政訴訟，並依行政訴訟法第7條規定於同一程序中
    ，合併依國家賠償法規定請求損害賠償者，因行政法院就國
    家賠償部分，自當事人依法『附帶』提起國家賠償時起取得
    審判權，而案件經行政法院審理後，如認行政訴訟部分因有
    行政訴訟法第107條第1項第2款至第10款情形而不合法者，
    此時行政訴訟既經裁定駁回，其依國家賠償法附帶提起國家
    賠償之訴部分，屬附帶請求之性質，非可單獨提起之行政訴
    訟，因而失所附麗，自得一併裁定駁回。」復經最高行政法
    院98年6月份第1次庭長法官聯席會議（二）決議在案。本件
    原告有關請求被告應賠償原告1,000萬元之聲明部分，係依
    前揭行政訴訟法第7條規定提起。由於原告起訴請求確認原
    處分違法部分，既經本院認定有行政訴訟法第107條第1項第
    10款之不合法情形，已如前述，則原告此部分起訴，因屬附
    帶請求之性質，非可單獨提起之行政訴訟，已失所附麗，參
    照前揭決議意旨，自應一併裁定駁回。
七、依行政訴訟法第107條第1項第10款、第104條，民事訴訟法
    第95條、第78條、第85條第1項前段，裁定如主文。
中　　華　　民　　國　　100　 年　　3　　 月　　21　　日
                      臺中高等行政法院第二庭
                        審判長法  官　王  茂  修
                              法  官　莊  金  昌
                              法  官　劉  錫  賢
以上正本證明與原本無異。
如不服本裁定，應於裁定送達後10日內以書狀敘明理由，經本院
向最高行政法院提起抗告（須依對造人數附具繕本）。
中　　華　　民　　國　　100　 年　　3　　 月　　21　　日
                              書記官  莊  啟  明